臺灣高等法院刑事判決　　　　　　　　　　　　　九十二年度上訴字第四六三八號
　　上　訴　人
　　即　自訴人　甲○○
　　被　　　告　乙○○
右上訴人因被告誣告案件，不服臺灣臺北地方法院九十二年度自字第六○九號，中華
民國九十二年十一月二十八日第一審判決，提起上訴，本院判決如左：
    主  文
上訴駁回。
    理  由
一、自訴意旨略以：被告乙○○虛捏事實，於民國八十七年七月十八日向臺北市政府
    警察局中山分局告訴自訴人甲○○涉嫌傷害，略以：自訴人於同日下午一時許，
    因細故與其發生口角爭執，自訴人騎乘車號ＡＴＶ－二八五機車自臺北市○○○
    路○段三四號地下停車場至停車場出口時，以右腳踢向追趕前來之被告，雖未踢
    中，但機車因重心不穩而倒地，自訴人即以腳踢機車欲撞被告，致排氣管燙傷被
    告之左小腿等事實。使自訴人因而受到刑事追訴及裁判。該案經臺灣臺北地方法
    院檢察署檢察官偵查終結後，對自訴人提起公訴（八十七年度偵字第一七四五九
    號），並經臺灣臺北地方法院以八十七年度易字第四二五八號刑事判決判處自訴
    人過失傷害，處罰金三千元，自訴人不服，提起上訴，臺灣高等法院因採信證人
    陳兆居、何武賢與賴俊延等人虛偽不實之證詞及被告自行偽造傷害至臺北市立仁
    愛醫院驗傷之驗傷診斷書，因而於八十八年五月十八日以八十八年度上易字第一
    二０四號刑事判決判處自訴人過失傷害，處罰金一千元確定在案。因認被告涉犯
    刑法第一百六十九條第一項之誣告罪嫌云云。
二、按犯罪事實應依證據認定之，無證據不得推定其犯罪事實，刑事訴訟法第一百五
    十四條第一項定有明文。又不能證明被告犯罪或其行為不罰者，應諭知無罪之判
    決。刑事訴訟法第三百零一條第一項亦有明文。次按刑法誣告罪之成立，以意圖
    他人受刑事處分或懲戒處分，而為虛偽之告訴、告發、報告者為要件。所謂虛偽
    ，係指明知無此事實故意捏造而言。
三、本院查，自訴人甲○○認被告乙○○有誣告之犯行，係以證人張金榮之證詞為其
    論據。訊之被告，固坦承有在前開時地與自訴人爭執，並向警方告訴被告涉犯過
    失傷害之事實，惟堅決否認誣告犯行，辯稱：我沒有誣告他，自訴人確實有傷害
    我等語。經查，自訴人雖指：爭執當天，我根本沒有用腳踢被告，何武賢是被告
    之親戚，我如果踢被告，會被他親戚打，現場根本沒有陳兆居這個人，只有何武
    賢，被告打我之後，就把安全帽丟在地上離開，被告完全沒有受傷的樣子云云（
    見本院卷九十三年二月十日筆錄第五至六頁）。惟查，證人張金榮於自訴人、被
    告另案互控傷害案之偵查及原審調查時證稱：我看到乙○○對甲○○拉扯，在拉
    扯中機車倒了，我距離數公尺，看了二、三分鐘，所以看的很清楚，但是否有燙
    傷，我不知道等語（見偵字一七四五九號卷第二八頁反面至二十九頁正面、上易
    字一二○四號卷第四一頁）；核與證人陳兆居於該案之偵查中證稱：甲○○用腳
    踢鄭女，不慎機車傾倒壓到鄭女左腳，我還過去扶他起來等語（見偵字一七四五
    九號卷第二九頁）；證人何武賢於該案之偵查及原審調查時證稱：我看到甲○○
    與乙○○二人在吵架，甲○○用腳要踢乙○○，大概重心不穩，踢下去後摩托車
    就倒下，乙○○好像有被車子碰到等語（見偵字一七四五九號卷第三五頁反面至
    三六頁正面、易字四二五八號卷第四一頁），均無不符。且有被告於八十七年七
    月十八日在臺北市政府警察局長春派出所製作偵訊筆錄後於同日下午趕往臺北市
    立仁愛醫院驗傷，記載：被告左小腿有燙傷三‧五公分乘三‧○公分之驗傷診斷
    書可按。而被告於向前揭派出所報案時，係向負責偵訊之警員賴俊延表示：甲○
    ○要踢我，因重心不穩，機車及人滑倒在地，致排氣管燙傷我小腿等語（見八十
    七年度偵字第一七四五九號卷第四頁反面）。而受理報案之賴俊延有查驗被告之
    傷口之事實，亦據賴俊延證述屬實（見本院八十八年度上易字一二○四號卷第四
    十頁反面至四一頁正面）。再者，張金榮、陳兆居、何武賢、賴俊延與被告及自
    訴人均無深交閒怨，亦無為不實供證之必要，證人等所為證詞，堪以採信，被告
    所言應為屬實。自訴人因過失傷害被告，經本院於八十八年五月十八日以八十八
    年度上易字第一二０四號，判處罰金壹千元之事實，亦有判決書可按。足見被告
    並未虛構事實對自訴人為不實之告訴。張金榮於該案中雖指：乙○○是否有燙傷
    ，我不知道云云。然其時機車倒地，事出突然，且被告受傷輕微，在被告未明白
    告知或出示傷口之情形下，張金榮所謂不知被告是否受傷，實不違常情。自訴人
    另聲請傳喚證人張金榮、何武賢及陳兆居等人。然該等證人在前開案件中，已分
    別在檢察官、法官面前明確陳述，對照各證人及被告所述亦無重大齟齬，本院認
    無再行傳訊之必要，併此敘明。
四、綜上，被告認自訴人涉有過失傷害犯行而提出告訴，經核並無不實，更無虛構、
    捏造事實之情形，自訴人指訴被告憑空捏造事實，自屬無據。此外，復查無其他
    積極證據足以證明被告有何誣告之犯行，其被訴之誣告罪嫌即屬不能證明。原審
    以不能證明被告犯罪而為無罪之諭知，認事用法均無不合。自訴人上訴，指摘原
    審判決不當，為無理由，應予駁回。
據上論斷，應依刑事訴訟法第三百六十八條，判決如主文。
中    華    民    國    九十三    年      二       月       二十四      日
                              臺灣高等法院刑事第七庭
                                      審判長法  官  吳　啟　民
                                            法  官  蘇　隆　惠
                                            法  官  林　瑞　斌
右正本證明與原本無異。
自訴人如不服本判決，應於收受送達後十日內向本院提出上訴書狀，其未敘述上訴之
理由者並得於提起上訴後十日內向本院補提理由書（均須按他造當事人之人數附繕本
）。
                 　　                       書記官  吳  素  雲
中　　　華　　　民　　　國　　九十三　　年　　　二　　　月　　二十五　　日
